【裁判字號】    89,上易,1452
【裁判日期】    891011
【裁判案由】    詐欺
【裁判全文】
臺灣高等法院高雄分院刑事判決    八十九年度上易字第一四五二號
    上訴人即
    自 訴 人  乙○○
    被    告  丙○○
右上訴人因被告詐欺案件，不服台灣高雄地方法院八十九年度自字第二三一號中華民
國八十九年七月七日第一審判決，提起上訴，本院判決如左：
    主  文
上訴駁回。
    理  由
一、自訴意旨略以：被告丙○○意圖為自己不法之所有，於八十三年七月三日，由謝
    國泰與張慶明帶被告前來高雄市○○路四六九巷四號三樓向自訴人借款六十萬元
    ，詐稱其做生意亟須資金週轉，於八十三年八月三日還清，並簽發二張支票，每
    張金額均為三十萬元，致自訴人陷於錯誤，將現款如數交付被告，第一張到期提
    示後退票，被告拿回去說要補票，但拿回去就無下文，第二張到期亦無法兌現，
    而第二張支票發票日為八十三年八月三日，票號ＫＢ0000000號面額新台
    幣（下同）三十萬元之支票乙紙，且被告行蹤不明，被告亦避不出面，自訴人始
    知受騙，被告涉有刑法第三百三十九條第一項之詐欺罪嫌。
二、自訴人指被告涉有刑法第三百三十九條第一項之詐欺之罪，係提出發票日為八十
    三年八月三日，票號ＫＢ0000000號面額新台幣三十萬元之支票與退票理
    由單各一紙為其論據。訊據被告丙○○否認有上開被訴之罪嫌，辯稱：上開支票
    係張慶明向被告所借用，張慶明借去後就不知去向，被告根本不認識自訴人，更
    未前往向自訴人借錢等語。
三、按刑法第三百三十九條第一項之詐欺取財罪，係以行為人意圖為自己或第三人不
    法之所有，以詐術使人將本人或第三人之物交付為要件，所謂以詐術使人交付，
    必須被詐欺人因其詐術而陷於錯誤，若其所用之方法，不能認為詐術，亦不致使
    人陷於錯誤，即不構成該罪（最高法院四十六年台上字第二六０號判例參照）。
四、經查：自訴人所提出之上開支票，發票人為被告，發票日為八十三年八月三日，
    票號ＫＢ0000000號面額三十萬元，該支票並經謝國泰、張慶明之背書，
    有該支票一張附卷可稽，而自訴人於原審法院審理中自陳：我與被告以前根本不
    認識，我是看在我朋友的面子才把錢借給被告，但被告退票後人就不見蹤影等語
    。則本件先不論是否係被告親自前往自訴人之上開處所向自訴人借錢，而依自訴
    人所述，其願意借錢係因看本件支票背書人謝國泰與張慶明之面子，顯見自訴人
    當時信任背書人謝國泰與張慶明有清償能力，始借出該錢，是自訴人於借出上開
    金錢時，其並未陷於錯誤，堪可認定。次查證人莊銀河即被告之父親到庭證述：
    上開支票是我兒子丙○○借給張慶明，自訴人來找我，要我幫他找張慶明出來解
    決，錢是自訴人借給張慶明等語。而自訴人均無法提出被告有親自向其借款之積
    極證據以供法院調查審認，實難僅憑一紙支票與退票理由單，即認定係被告親自
    向自訴人所借款，更難以此而推論被告當時借款時有使用詐術行為，準此，本件
    純屬票據上發票人是否須付票據上責任之民事債權債務糾葛，此外復查無其他積
    極證據足認被告涉有上開被訴之詐欺罪行，犯罪應屬不能證明，自難遽以詐欺罪
    相繩。
五、原審為被告無罪之諭知，經核尚無不合，自訴人上訴意旨仍執陳詞，指摘原判決
    不當，求為有罪之判，並無可取，為無理由，應予駁回。
據上論斷，應依刑事訴訟法第三百六十八條，判決如主文。
中    華    民    國     八十九     年       十       月     十一   日
                  臺灣高等法院高雄分院刑事第四庭
                                  審判長法官  莊  鎮
                                        法官  陳吉雄
                                        法官  陳啟造
右甲本證明與原本無異。
不得上訴。
                                      書記官  劉金萍
中    華    民    國     八十九     年       十       月    十三    日
                                                                    Ｄ


司法院資訊處製作；財團法人民間司法改革基金會備份。
